臺灣高雄地方法院民事判決　　　　　　　95年度訴字第1837號
原　　　告　戊○○○
訴訟代理人　陳妙泉律師
被　　　告　乙○○
訴訟代理人　林敏澤律師
　　　　　　陳慧敏律師
　　　　　　盧惠珍律師
複 代理 人　吳幸怡律師
被　　　告　己○○
當事人間清償債務事件，本院於民國95年3 月22日言詞辯論終結
，判決如下：
    主  文
被告應給付原告新臺幣伍佰肆拾壹萬元，及被告乙○○自民國九
十五年六月九日起、被告己○○自民國九十五年六月二十九日起
，均至清償日止，按年息百分之五計算之利息。
原告其餘之訴駁回。
訴訟費用由被告負擔。
本判決第一項於原告分別以新臺幣玖拾萬貳仟元為被告乙○○、
己○○供擔保後，得假執行；但被告乙○○如以新臺幣貳佰柒拾
萬伍仟元為原告預供擔保後，得免為假執行。
原告其餘假執行之聲請均駁回。
    事實及理由
一、本件被告己○○經合法通知，未於最後言詞辯論期日到場，
    核無民事訴訟法第386 條所列各款情形，爰依原告之聲請，
    由其一造辯論而為判決，合先敘明。
二、原告主張：兩造於民國94年1 月28日簽立代償協議書（下稱
    系爭代償協議書），約定由被告代訴外人丙○○清償其所積
    欠原告之借款債務共計新台幣（下同）1621萬元，被告於簽
    約時給付原告700 萬元，其餘921 萬元則分期清償，以每月
    為1 期，由被告自94年7 月起，按月於5 日償還原告50萬元
    ，至全數清償完畢為止，如有1 期未付即視為全部到期。詎
    被告於清償7 期款項合計350 萬元，及第8 期款項之30萬元
    後，即未依約清償，依約全部債務視為到期，尚欠原告541
    萬元仍未給付，經催討後亦未獲清償。為此，依系爭代償協
    議書之法律關係，求為判決：被告應連帶給付原告541 萬元
    ，及自起訴狀繕本送達之翌日起至清償日止，按年息5 ％計
    算之利息，並願供擔保請准宣告假執行。
三、被告乙○○則以：被告乙○○並未授權被告己○○或訴外人
    甲○○代為簽定系爭代償協議書，系爭代償協議書上「乙○○」之簽章，乃係他人無權代理所為，而系爭代償協議書之
    授權書係由己○○所偽造，故系爭代償協議書對被告乙○○
    不生效力。又被告乙○○前於93年11月6 日，委由己○○與
    訴外人丙○○簽定協議書（下稱買賣協議書），向丙○○購
    買聖安醫院（原名聖若瑟醫院，自94年起更名為瑞生醫院）
    之經營權及產權，依買賣協議書之約定，買受人並不承受丙○○之個人債務，是被告乙○○事後自不可能授權己○○或
    甲○○簽定系爭代償協議書，以承受丙○○之個人債務。況
    且聖安醫院之負債已達1 億1400萬元，與該醫院當時資產總
    值相當，故被告乙○○不可能再代償丙○○之個人債務。再
    依買賣協議書所載丙○○所欠債務為1490萬元，並非系爭代
    償協議書所載1621萬元，原告無法交待此部分差額131 萬元
    係如何計算，是原告對於丙○○之借款債權是否存在，並非
    無疑。另被告乙○○事後雖有陸續給付原告380 萬元，惟係
    在不知己○○無權代理簽定系爭代償協議書之情形下所為，
    並無追認該代償協議書之意思，故系爭代償協議書對其仍不
    生效力等語，資為抗辯。並聲明：(一)原告之訴駁回。(二)如受
    不利判決，願供擔保請准免為假執行之宣告。
四、被告己○○雖未於最後言詞辯論期日到庭，惟據其先前到庭
    陳述則以：依買賣協議書原先丙○○所欠個人債務因不屬被
    告二人所需償還之範圍，但因丙○○因上開債務所簽發之支
    票有經聖安醫院背書，且醫院之健保款遭原告假扣押，不得
    已與原告協商後，始同意簽立系爭代償協議書，與被告乙○○共同承擔丙○○之個人債務1621萬元，其後之還款均係由
    醫院之執行長丁○○去處理，嗣因醫院之營運不佳，故無法
    繼續還款等語，資為抗辯。並聲明：原告之訴駁回。
五、兩造對於下列事項不爭執，並有系爭代償協議書、收據、買
    賣協議書、承諾書附卷可稽（見本院卷第6至10頁、第40至
    74頁、第101頁、第121至123頁），自堪認為真實：
（一）被告己○○於93年11月6 日與丙○○簽訂買賣協議書，由
      其受讓丙○○所有聖安醫院之所有不動產、設備、應收款
      、經營權及其附屬一切權利，並由其負責清償聖安醫院所
      欠之債務。被告乙○○並於同年12月30日簽立承諾書，願
      就上開買賣協議書之約定與被告己○○共同承受負擔。
（二）系爭代償協議書約定由被告負責代為清償丙○○及聖安醫
      院所積欠原告之債務1621萬元，給付方式為：於協議書簽
      立時，由被告先代償700 萬元，其餘921 萬元，則分期清
      償，以每月為1 期，自94年7 月起按月於5 日清償原告50
      萬元，最後一期為21萬元，至全數清償完畢為止，如有1
      期未付即視為全部到期。
（三）原告已依系爭代償協議書之約定，受償聖安醫院於健保局
      之款項700 萬元，被告並已償還前7 期款項350 萬元，及
      第8期款項之30萬元。
六、兩造之爭點為：
（一）被告乙○○有無授權簽立系爭代償協議書？
（二）原告請求被告二人連帶給付，有無理由？
七、本院之判斷如下：
（一）被告乙○○有無授權簽立系爭代償協議書？
    1.原告主張兩造間有簽立系爭代償協議書，約定由被告代丙○○清償其所積欠原告之債務1621萬元之事實，業據其提
      出系爭代償協議書及授權書為證（見本院卷第6 至8 頁、
      第78、79頁），被告己○○對此並不爭執，被告乙○○雖
      否認有簽立系爭代償協議書，並以該代償協議書係他人無
      權代理所為，對其不生效力云云置辯。惟查，依原告提出
      被告乙○○簽立之授權書已明確記載：「茲授權甲○○代
      為簽立代償戊○○○（即原告）與丙○○及聖安醫院即楊
      瑞光之債權債務協議事宜」（見本院卷第78頁），該授權
      書上委任人「乙○○」之簽名確係由被告乙○○親簽，此
      為其所是認（見本院卷第23頁），且被告乙○○有授權甲○○簽立系爭代償協議書乙情，業經證人甲○○到庭證述
      ：是己○○及乙○○授權伊去簽立系爭代償協議書，他們
      說之前都已經討論好，且有簽授權書交給伊，伊只是幫他
      們過去盧俊誠律師事務所簽立協議書，當時被告二人都沒
      有到場，其二人簽名是伊簽的，因對方律師假扣押醫院之
      健保費，被告不想健保費全部被對方扣押，所以才跟對方
      談好一部分用分期給付，讓醫院有部分健保費可以使用等
      語（見本院卷第109 、110 頁），又甲○○確有代理被告
      二人簽立系爭代償協議書乙事，並經證人盧俊誠於本院證
      述明確（見本院卷第172 頁）。足證被告乙○○確有授予
      甲○○代理權以簽立系爭代償協議書，而甲○○所簽立者
      乃係代償丙○○所欠原告之債務，既未超出被告乙○○授
      權之範圍，則系爭代償協議書對於被告乙○○即已發生效
      力。是以被告乙○○所辯系爭代償協議書係他人無權代理
      所為，對其不生效力云云，並非可採。
    2.至被告乙○○雖抗辯授權書上之印章非其所有，且對於該
      授權書之內容並無印象，應係己○○所偽造云云。然按私
      文書經本人簽名者，推定為真正，民事訴訟法第358 條第
      1 項定有明文。本件被告乙○○確有在授權書上委任人處
      簽名，此為其所自認屬實，則該授權書自應推定為真正，
      且觀諸授權書之內容乃係經由打字完成，而被告乙○○之
      簽名卻係緊鄰於其本人姓名之右側（見本院卷第78頁），
      堪認被告乙○○於簽名前應曾看過該授權書之內容無誤。
      此外，被告乙○○復未能舉證證明該授權書係屬偽造，是
      其上開所辯即屬無據，不足採取。
    3.又被告乙○○抗辯依其委由己○○與丙○○所簽訂買賣協
      議書之內容，並不承受丙○○之個人債務，且被告所承受
      聖安醫院之負債已達1 億1400萬元，與當時資產總值相當
      ，故不可能會代償丙○○之個人債務云云。然查，被告乙○○之所以授權甲○○簽立系爭代償協議書，乃係為處理
      聖安醫院之健保款被原告假扣押之事所致，此據證人甲○○到庭證述明確（見本院卷第110 頁），且因丙○○簽發
      以康宇醫院管理顧問公司為發票人並經聖安醫院背書之支
      票11紙，向原告借款1621萬元，嗣因上開支票未能兌現，
      原告因而持上開支票向本院聲請假扣押聖安醫院之健保費
      等情，業經證人盧俊誠證述屬實（見本院卷第173 頁），
      並有上開支票及退票理由單附卷可稽（見本院卷第125 至
      135 頁），且經本院調取本院93年度執全字第2840號及第
      3181號執行卷查核無訛。足證丙○○係以簽發支票由聖安
      醫院背書後向原告借款，則聖安醫院自應就上開債務與丙○○連帶負責，換言之，丙○○所負上開債務，並非單純
      其個人債務而與聖安醫院無關。再者，證人即聖安醫院之
      執行長丁○○亦證稱：在清償5 、6 期款項後，發現所清
      償款項係丙○○之個人債務，不應由被告負責，但因怕對
      方繼續假扣押醫院之健保費，所以只好繼續繳款，其發現
      當時也有向乙○○講，而乙○○表示不繳也不行等語（見
      本院卷第175 頁）。由此足見被告乙○○授權簽立系爭代
      償協議書之目的，顯係因聖安醫院之健保款被原告假扣押
      ，故而有處理丙○○上開債務之必要，是以被告乙○○所
      辯不可能會代償丙○○之個人債務云云，尚非可取。
    4.被告乙○○雖又抗辯依買賣協議書所載丙○○所欠個人債
      務為1490萬元，並非系爭代償協議書所載1621萬元云云。
      惟查，丙○○因向原告借款而簽發交付之支票11紙金額合
      計為1621萬元，然上開支票均未兌現，此經證人丙○○到
      庭證述明確（見本院卷第90頁），並有被告乙○○所不爭
      執之上開支票11紙及退票理由單附卷可憑（本院卷第125
      至135 頁），則丙○○所欠原告之債務既有上開票款1621
      萬元，被告乙○○因此簽立系爭代償協議書代丙○○清償
      其所欠原告上開債務，即無不合，是被告乙○○抗辯丙○○所欠個人債務僅有1490萬元，並非1621萬元，即無足取
      。
（二）原告請求被告二人連帶給付，有無理由？
    1.本件系爭代償協議書第1 、2 條係約定：由被告負責代為
      清償丙○○及聖安醫院所積欠原告之債務1621萬元，於協
      議書簽立時，被告先代償700 萬元，其餘921 萬元，則分
      期清償，以每月為1 期，自94年7 月起按月於5 日清償原
      告50萬元，最後一期為21萬元，至全數清償完畢為止，如
      有1 期未付即視為全部到期（見本院卷第6 頁及其背面）
      。查被告於系爭代償協議書簽立後，已給付原告700 萬元
      ，並清償前7 期款項350 萬元，及第8 期款項中之30萬元
      後即未給付，尚餘541 萬元等情，業據證人丁○○證述屬
      實（見本院卷第93頁），並有原告所提出之繳款收據在卷
      可憑（見本院卷第9 、10頁、第121 至123 頁），且為兩
      造所不爭執，自堪信為真實。是依系爭代償協議書第2 條
      之約定，分期清償之債務部分已視為全部到期，則原告請
      求被告給付其餘未付之分期清償款541 萬元，核屬有據。
    2.按數人負同一債務，而其給付可分者，除法律另有規定或
      契約另有訂定外，應各平均分擔之；又數人負同一債務，
      明示對於債權人各負全部之責任或法律有規定者，始為連
      帶債務人，債權人方得對債務人中之一人請求全部之給付
      ，此觀諸民法第271 條、第272 條、第273 條第1 項之規
      定甚明。原告雖主張被告二人於系爭代償協議書內合稱為
      「丙方」，且於收據上亦記載被告二人之姓名，其等意思
      係就丙○○之債務連帶負責，乃屬不可分債務，被告應連
      帶給付上開未付之541 萬元云云，然為被告所否認。經查
      ，本件被告代償丙○○之個人債務乃為金錢債務，並無不
      可分之性質，且被告於系爭代償協議書內雖合稱為「丙方
      」，然觀諸系爭代償協議書之內容，兩造並無明示被告二
      人對於原告應各負全部償還之責，僅表示由丙方代為清償
      等語（見本院卷第6 頁），亦未有法律上之規定被告應負
      連帶責任，則依前揭規定，被告對於所負代償之金額自應
      平均分擔。至證人盧俊誠雖於本院證稱：當時被告二人承
      接經營聖安醫院，且系爭代償協議書內被告二人合稱為丙
      方，所代償債務亦無約定比例為何，故有連帶清償之意云
      云（見本院卷第176 頁），然被告二人所負同一代償債務
      ，乃屬可分之金錢債務，並無不可分之性質，已如前述，
      而兩造既未明白約定上開債務分擔之比例各為若干，則依
      前揭說明，自應平均分擔，是兩造既未將連帶之意旨形諸
      於協議書，且無有何連帶負責之明示約定，尚難認被告應
      負連帶責任，故證人盧俊誠所述被告二人有連帶清償之意
      ，應係其個人臆測之詞，自非可採。準此，原告主張被告
      對於上開541 萬元應負連帶清償之責，即屬無據。
八、綜上所述，本件原告主張兩造間有系爭代償協議書之約定，
    且被告尚有541 萬元尚未清償，洵屬有據。從而，原告請求
    被告給付541 萬元，及自起訴狀繕本送達翌日即被告乙○○
    自95年6 月9 日起、被告己○○自95年6 月29日起，均至清
    償日止，按年息5 ％計算之利息，為有理由，應予准許。至
    原告請求被告連帶給付之部分，即無理由，應予駁回。
九、原告與被告乙○○分別陳明願供擔保為假執行或免為假執行
    之宣告，經核均合於法律之規定，爰各酌定相當擔保金額併
    予准許之。另原告請求被告連帶給付部分，既經駁回，此部
    分假執行之聲請即失所依附，應併予駁回。又本件事證已臻
    明確，兩造其餘主張及攻擊防禦之方法，核與判決結果無影
    響，爰不一一贅述，併此敘明。
十、據上論結，本件原告之訴為一部有理由、一部無理由，依民
    事訴訟法第385 條第1 項前段、第79條、第85條第1 項前段
    、第390 條第2 項、第392 條第2 項，判決如主文。
中　　華　　民　　國　　96　　年　　4　　月　　9　  　日
                  民事第二庭審判長法　官　魏式璧
                                  法  官  莊珮君
                                  法  官　吳俊龍
以上正本係照原本作成。
如不服本判決，應於送達後20日內，向本院提出上訴狀並表明上
訴理由，如於本判決宣示後送達前提起上訴者，應於判決送達後
10日內補提上訴理由書（須附繕本）。
中　　華　　民　　國　　96　　年　　4 　　月　　9 　　日
                                  書記官　邱秋珍
